臺灣雲林地方法院民事簡易判決
                                     110年度港簡字第27號
原      告  正茵資產管理顧問有限公司

法定代理人  方正    
被      告  蔡春桃  

            蔡信南  
            蔡聖唐  
上  一  人
法定代理人  蘇晏(即蔡聖唐之輔助人)

被      告  聶學智  
            蔡朝禮  
            蔡嘉華  
上列當事人間請求變價分割共有物事件，本院於民國110年3 月1
8日言詞辯論終結，判決如下：
    主  文
兩造共有坐落雲林縣○○鎮○○段○○○○○○○地號土地及其上同段一一
五建號建物，准予變價分割，所得價金各依附表「應有部分比例
」欄所示比例分配予各共有人。
訴訟費用由兩造各按附表「訴訟費用負擔比例」欄所示之比例負
擔。 
    事實及理由
甲、程序方面：
    被告經合法通知，均未於言詞辯論期日到場，核均無民事訴
    訟法第386 條各款所列情形，爰依原告之聲請，由其一造辯
    論而為判決。
乙、實體方面：
壹、原告起訴主張：
    坐落雲林縣○○鎮○○段00○0000地號土地（下合稱系爭土地）
    ，及其上同段115建號建物（下稱系爭建物），為兩造所共
    有，應有部分比例各如附表所示。系爭土地、建物並無因使
    用目的不能分割之情事，且兩造亦未定有不分割之協議，但
    就分割方法無從獲得協議，爰依民法第823條第1 項、第824
     條第2 項規定訴請准予裁判分割。又系爭土地現物分割將
    成狹小而無法利用，系爭建物亦難割裂使用，請求予以變價
    分割，所得價金按應有部分比例分配等語。並聲明：如主文
    第1項所示。
貳、被告經合法通知，未於言詞辯論期日到場，亦未提出書狀為
    任何聲明或陳述。
參、本院之判斷：
一、本件原告主張系爭土地、建物為兩造所共有，應有部分比例
    如附表所示。又系爭土地、建物兩造並無不分割之協議，亦
    無因物之使用目的而不能分割之情事，惟兩造至今無法達成
    分割協議等情，業據其提出系爭土地、建物登記謄本暨異動
    索引、現場照片、稅籍證明書、不動產權利移轉證書等件（
    見本院卷第27-49、65-123、137-139 頁）在卷可稽，且被
    告已於相當時期受合法通知，而於言詞辯論期日不到場，亦
    未提出任何書狀為爭執，依民事訴訟法第280 條第3項前段
    準用同條第1 項前段規定，視同自認，應堪信原告上開之主
    張為真實。
二、按各共有人，除法令另有規定外，得隨時請求分割共有物，
    但因物之使用目的不能分割或契約訂有不分割之期限者不在
    此限，民法第823 條第1 項定有明文。本件系爭土地兩造之
    應有部分如附表所示，並無因使用目的不能分割之情事，且
    兩造亦未定有不分割之協議，而本院歷次庭訊被告經合法通
    知始終未到庭，堪認分割方法無從獲得協議，則原告依前開
    規定，訴請以裁判分割系爭土地，於法即無不合，應予准許
    。
三、次按共有物之分割，依共有人協議之方法為之；分割之方法
    不能協議決定，或於協議決定後因消滅時效完成經共有人拒
    絕履行者，法院得因任何共有人之請求，命為下列之分配：
    ㈠以原物分配於各共有人。但各共有人均受原物之分配顯有
    困難者，得將原物分配於部分共有人。㈡原物分配顯有困難
    時，得變賣共有物，以價金分配於各共有人；或以原物之一
    部分分配於各共有人，他部分變賣，以價金分配於各共有人
    ，民法第824 條第1 項、第2 項分別亦有規定。又定共有物
    分割之方法，固可由法院自由裁量，不受共有人主張之拘束
    ，但仍應斟酌各共有人之意願、共有物之性質、價格、分割
    前之使用狀態、經濟效用、分得部分之利用價值及全體共有
    人之利益等有關情狀，定一適當公平之方法以為分割（最高
    法院98年度台上字第2058號、96年度台上字第108 號判決意
    旨參照）。再者，法院裁判分割共有物，須斟酌各共有人之
    利害關係，使用情形，共有物之性質及價值、經濟效用、符
    合公平經濟原則，其分割方法始得謂為適當。而分割共有物
    固不受分管契約之拘束，惟盡量依各共有人使用現狀定分割
    方法，以維持現狀，減少共有人所受損害，當不失為裁判分
    割斟酌之一種原則（最高法院91年度台上字第805 號判決要
    旨參照）。經查，系爭土地其上坐落系爭建物，系爭土地幾
    乎為系爭建物占滿，除去系爭建物部分，所留的剩餘土地甚
    小，難以原物分割後由各共有人獨立使用；而系爭建物僅有
    單一出入口，為一透天建物，前方臨接雲林縣北港鎮光明西
    路等情，有現場照片、本院勘驗筆錄、雲林縣北港地政事務
    所110年1月27日土地複丈成果圖（見本院卷第137、145、19
    3、197頁）在卷可考。本院綜合審酌系爭建物坐落於系爭土
    地上，系爭土地難以原物分割與各共有人獨立使用，而系爭
    建物為ＲＣ造二層樓房，三樓為增建，建物前方臨接光明西路
    ，僅有單一出入口即經由建物前方之大門出入，若將系爭建
    物以原物分割予各共有人，則各共有人必須共用大門、客廳
    及廚房，居住使用上均不便利，且徒增法律關係複雜化，是
    將系爭土地及系爭建物原物分割顯非妥適，因此認透過變賣
    方式，基於市場之自由競爭，可使系爭土地及系爭建物之市
    場價值得以極大化，對於全體共有人而言，應屬有利，且就
    當事人之意願而言，原告主張變價分割，被告則未為反對之
    表示，故斟酌系爭土地及系爭建物之型態、使用情形、經濟
    效用、兩造之利益及意願等一切情形，認為系爭土地、建物
    從避免土地零碎分割、土地有效利用、分割之有利及公平性
    ，與當事人意願之各角度觀察，堪認將系爭土地、建物原物
    分割顯有困難，故應予以變價分割，並由兩造就系爭土地、
    建物賣得之價金，各依附表「應有部分比例」欄所示比例分
    配價金，從而，原告依民法第823 條第1 項、第824 條第2 
    項規定，請求將兩造共有系爭土地及系爭建物予以變價分割
    ，所得價金按兩造應有部分比例分配，為有理由，應予准許
    ，爰判決如主文第1 項所示。
四、末按分割共有物乃具非訟事件之性質，法院斟酌何種分割方
    法較能增進共有物之經濟效益，並兼顧兩造之利益，以決定
    適當之分割方法，不因何造起訴而有不同，故原告請求裁判
    分割共有物雖有理由，惟關於所支出之訴訟費用，應由共有
    人全體按其應有部分比例負擔，方屬公平。職此，本院經審
    酌兩造利害關係，認應由兩造各按如附表所示比例負擔訴訟
    費用為當，爰判決如主文第2 項所示。
五、訴訟費用負擔之依據：民事訴訟法第78條、第80條之1、第8
    5條第1 項後段、第2項。
中　　華　　民　　國　　110 　年　　4 　　月　　8 　　日
                      北港簡易庭  法  官  簡廷恩
以上正本係照原本作成。
如不服本判決，應於送達後20日內，向本院提出上訴狀並表明上
訴理由，如於本判決宣示後送達前提起上訴者，應於判決送達後
20日內補提上訴理由書（須附繕本）。
　　　　　　　　　　　　　　　
中　　華　　民　　國　　110 　年　　4 　　月　　8 　　日
                                  書記官  伍幸怡
附表：雲林縣○○鎮○○段00○0000地號土地，及同段115建號建物各共有人之應有部分及訴        訟費用負擔比例      編號 共有人   85地號 應有部分比例   85-1地號 應有部分比例   115建號 應有部分比例 訴訟費用負擔比例 1 被告蔡春桃 6分之1 6分之1 6分之1 6分之1 2 被告蔡信南 12分之1 12分之1 12分之1 12分之1 3 被告蔡聖唐 12分之1 12分之1 12分之1 12分之1 4 被告聶學智 6分之2 6分之2 6分之2 6分之2 5 被告蔡朝禮、蔡嘉華 公同共有6分之1 公同共有6分之1 公同共有6分之1 連帶負擔6分之1 6 原告正茵資產管理顧問有限公司 6分之1 6分之1 6分之1 6分之1